臺灣高等法院臺中分院刑事判決
110年度上訴字第1842號

上  訴  人  
即  被  告  朱盛龍


上列上訴人即被告因違反藥事法案件，不服臺灣苗栗地方法院11
0年度訴字第60號中華民國110年8月11日第一審判決（起訴案號
：臺灣苗栗地方檢察署109年度偵字第4086號），提起上訴，本
院判決如下：
    主  文
上訴駁回。
    事  實
一、甲○○明知甲基安非他命係藥事法所稱禁藥，不得非法轉讓，
    竟基於轉讓禁藥之犯意，於民國109年4月29日凌晨2時許，
    在苗栗縣○○鄉○○村0鄰○○000○0號住處內，無償轉讓重量不詳
    （無證據證明達淨重10公克以上）之禁藥甲基安非他命予黃
    ○○施用。
二、案經苗栗縣警察局苗栗分局報請臺灣苗栗地方法院檢察署檢
    察官偵查起訴。
    理  由
一、證據能力方面：
  ㈠按被告之自白，非出於強暴、脅迫、利誘、詐欺、疲勞訊問
    、違法羈押或其他不正之方法，且與事實相符者，得為證據
    ，刑事訴訟法第156條第1項定有明文。本件被告甲○○於109
    年6月17日在苗栗縣警察局苗栗分局偵查隊，109年7月23日
    在檢察官偵訊時自白其確有於109年4月29日凌晨2時許，在
    其住處無償提供甲基安非他命予黃○○施用等情，係基於其自
    由意思陳述，而非出於強暴、脅迫、利誘、詐欺、疲勞訊問
    、違法羈押或其他不正之方法，業經被告自承其在之前警、
    偵訊時都是照自己意思陳述（原審卷第125頁）；且迄本院
    言詞辯論終結前，亦未據被告提出違法取供或其他不可信之
    抗辯，堪認應係出於其自由意志所為，本院參核被告此部分
    之自白與下列事證相互為用，足使其犯行獲得確信，而與事
    實相符，本院因認被告於該次警詢及檢察官偵訊時之自白得
    作為證據。
  ㈡按現行刑事訴訟法為保障被告之反對詰問權，排除具有虛偽
    危險性之傳聞證據，以求實體真實之發見，於該法第159條
    第1項明定被告以外之人於審判外之言詞或書面陳述，除法
    律有規定者外，不得作為證據。而刑事訴訟法第159條之1至
    第159條之4有傳聞法則之例外規定，且被告以外之人於審判
    外之陳述，雖不符該4條之規定，而經當事人於審判程序同
    意作為證據，法院審酌該言詞陳述或書面陳述作成時之情況
    ，認為適當者，亦得為證據；當事人、代理人或辯護人於法
    院調查證據時，知有第159條第1項不得為證據之情形，而未
    於言詞辯論終結前聲明異議者，視為有前項之同意，刑事訴
    訟法第159條之5定有明文。再本條之立法意旨，在於確認當
    事人對於傳聞證據有處分權，得放棄反對詰問權，同意或擬
    制同意傳聞證據可作為證據，屬於證據傳聞性之解除行為，
    如法院認為適當，則不論該傳聞證據是否具備刑事訴訟法第
    159條之1至第159條之4所定情形，均容許作為證據（最高法
    院104年度第3次刑事庭會議決議意旨、 104年度台上字第20
    93號刑事判決意旨參照）。查本件經原審及本院於審理期日
    踐行調查證據程序之被告以外之人於審判外之書面、言詞陳
    述，檢察官及被告甲○○於原審及本院審理時對於證據能力均
    未聲明異議，本院審酌後認為該等證據均為法院事實認定之
    重要依據，作為本案之證據均屬適當，故依刑事訴訟法第15
    9條之5規定，均具有證據能力。
  ㈢又刑事訴訟法第159條第1項所謂「被告以外之人於審判外之
    言詞或書面陳述」，並不包含「非供述證據」在內，其有無
    證據能力，自應與一般物證相同，端視其取得證據之合法性
    及已否依法踐行證據之調查程序，以資認定（最高法院97年
    度台上字第3854號刑事判決可資參照）。本判決所引用下列
    之非供述證據，與本案犯罪事實具有關聯性，均係執法人員
    依法取得，亦查無不得作為證據之事由，且均踐行證據之調
    查程序，依法自得作為證據。
二、認定事實所憑之證據及理由：
　　被告於原審及本院均矢口否認有何轉讓甲基安非他命予黃○○
    之犯行；辯稱：黃○○於其不在家時，自行進屋並拿桌上的玻
    璃球來施用，其從田裡工作完回到家時，看到他手上拿著其
    之玻璃球，就有罵他云云（原審卷第43至45、117至125頁）
    。惟查：
  ㈠被告對上開事實於警詢及偵查中均坦承不諱，並供稱：黃○○
    於109年4月29日凌晨2時許，在苗栗縣○○鄉○○村0鄰○○000○0
    號其住處內，經過其之同意，施用其放在桌上的甲基安非他
    命，其未向他收錢等語（臺灣苗栗地方檢察署109年度偵字
    第4086號卷，下稱偵卷，第35至37、65至66頁）。
  ㈡證人黃○○於警詢中證稱：被告於109年4月29日凌晨2時許，在
    他住處1樓客廳內，請其一點點甲基安非他命，沒有向其要
    求代價，其以玻璃球燃火施用等語（偵卷第40頁）；復於偵
    查中具結證稱：其於109年4月29日凌晨2時許，在被告住處1
    樓，用他的玻璃球施用甲基安非他命，甲基安非他命是他請
    其的，沒向其收錢等語（偵卷第75至76頁）；嗣於原審審理
    中具結證稱：其於警詢及偵查中所述均為實在，施用的毒品
    是玻璃球內的等語（原審卷第118至119頁）。足見證人黃○○
    對於被告無償轉讓甲基安非他命予其施用之經過，證述甚為
    明確，前後一致，無重大瑕疵，且互核與被告前揭於警詢及
    偵查中之自白大致相符，亦未違反一般經驗法則。再者，證
    人黃○○與被告甲○○間無仇恨或糾紛乙節，業據其等均陳稱在
    卷（偵卷第75頁；原審卷第45、122頁），自難認證人黃○○
    對被告有因怨懟而蓄意誣陷之動機。又證人黃○○於偵查及審
    理中之證述均經具結擔保真實，倘非真有其事，衡情應無甘
    冒偽證之罪責，故為虛偽不實陳述之可能，是應非任意捏造
    之詞。此外，證人於109年5月2日上午10時38分許為警採集
    之尿液送驗結果確呈甲基安非他命陽性反應乙節，有中山醫
    學大學附設醫院檢驗科藥物檢測中心尿液檢驗報告、苗栗縣
    警察局苗栗分局應受尿液採驗人採驗作業管制紀錄、臺灣苗
    栗地方檢察署檢察官強制到場（強制採驗尿液）許可書在卷
    可稽（偵卷第47至51頁），足見證人黃○○於採尿前曾施用甲
    基安非他命。是被告於警詢及偵查中之自白，及證人黃○○於
    警詢、偵查及原審審理中之證述，應堪採信。準此，被告確
    有轉讓甲基安非他命予證人黃○○施用之事實，堪予認定。
  ㈢被告固於原審及本院審理中否認犯行，並以前詞置辯。惟查
    ：被告對於有無轉讓甲基安非他命予證人黃○○，翻異其詞，
    歧異不一，已屬可疑，且所辯與證人黃○○於警詢、偵查及原
    審審理中之證述內容相互矛盾，足見其辯解顯有瑕疵，即難
    採信。再者，被告陳稱其為自耕農（偵卷第35頁；原審卷第
    45頁），所辯於凌晨2時許自田間工作完返家時見聞證人手
    持玻璃球之情節，顯與一般農耕作息之常情相悖，自亦不足
    採信。
  ㈣綜上所述，本件事證明確，被告轉讓禁藥甲基安非他命犯行
    洵堪認定，應予依法論科。
三、論罪科刑
  ㈠行為人轉讓甲基安非他命（未達法定應加重其刑之一定數量
    ）予成年男子，同時該當藥事法第83條第1項轉讓禁藥罪及
    毒品危害防制條例第8條第2項轉讓第二級毒品罪之構成要件
    ，應依重法優於輕法之原則，擇較重之轉讓禁藥罪論處（最
    高法院109年度台上大字第1089號裁定意旨參照）。本件查
    無證據足認被告轉讓甲基安非他命予黃○○之數量達淨重10公
    克以上（98年11月20日轉讓毒品加重其刑之數量標準第2條
    第1項第2款規定），且衡情一般施用毒品之人單次施用毒品
    之數量應屬甚微，又黃○○非未成年人，有警詢筆錄在卷可稽
    （偵卷第39頁），揆諸上開說明，應擇較重之藥事法第83條
    第1項規定處斷。是核被告所為，係犯藥事法第83條第1項之
    轉讓禁藥罪。
  ㈡被告前因施用毒品案件，經臺灣苗栗地方法院以106年度易字
    第847號判決判處有期徒刑6月確定，及以106年度易字第950
    號判決判處有期徒刑6月確定，並以107年度聲字第226號裁
    定定應執行有期徒刑10月確定，入監執行後於108年1月11日
    執行完畢出監乙節，有臺灣高等法院被告前案紀錄表在卷可
    稽，其於受以期徒刑執行完畢後5年以內故意再犯本案有期
    徒刑以上之罪，為累犯。本院依司法院釋字第775號解釋意
    旨，審酌被告前因犯罪而經徒刑執行完畢後，理應產生警惕
    作用，能因此自我控管，不再觸犯有期徒刑以上之罪，卻於
    執行完畢後之初期便故意再犯本案之罪，足見被告有其特別
    惡性，且前罪之有期徒刑執行無成效，對於刑罰之反應力顯
    然薄弱等一切情節，認有必要而依刑法第47條第1項規定加
    重其刑。
四、原審以被告甲○○本案之前揭事證明確，引用藥事法第83條第
    1項，刑法第11條前段、第47條第1項等之規定；考量法條（
    規）競合本質上為單純一罪，純屬數法條之擇一適用，而排
    斥其他法條之適用，既無明文限制，於量定宣告刑時，自不
    受刑法第55條但書規定之拘束，是論以較重之藥事法第83條
    第1項之轉讓禁藥罪，若無減輕之事由，所處之刑並無應在
    輕罪（即毒品危害防制條例第8條第2項之轉讓第二級毒品罪
    ）之最輕法定本刑有期徒刑6月以上（最高法院106年度台上
    字第1950號判決意旨參照）。並以行為人之責任為基礎，審
    酌被告恣意無償轉讓禁藥予他人施用，助長毒品氾濫及吸毒
    歪風，戕害國民身心健康，危害社會治安，實屬可議，兼衡
    犯罪之動機、目的、手段、情節，與轉讓禁藥之種類、數量
    ，及犯後之態度，暨自承國小畢業之智識程度、以務農為業
    、尚有配偶及子女等需照顧扶養之生活狀況等一切情狀（原
    審卷第124頁），量處如原審判決主文所示之刑等情。核其
    認事用法並無不當，量刑亦屬妥適。被告上訴並未提出有利
    之事證，徒以前揭情詞置辯而認原審判決顯然違誤等語，指
    摘原判決不當，除其各項所辯皆不足採信已詳如前所論述外
    ，另按刑之量定，係實體法上賦予法院得自由裁量之事項，
    倘其未逾越法律所規定之範圍，又未明顯違背正義，即不得
    任意指摘為違法。本件原審量刑時，已依刑法第57條之規定
    審酌被告之上開一切情狀，而量處罪刑，經核原審並未逾越
    法律所規定之範圍，又無明顯違背正義，被告執前詞指摘原
    判決不當，其上訴均無理由，應予駁回。
據上論斷，應依刑事訴訟法第368條，判決如主文。
本案經檢察官黃嘉生提起公訴，檢察官乙○○到庭執行職務。
中　　華　　民　　國　 110　　年  　12　　月　　29　  日
            刑事第七庭  審判長法  官  梁  堯  銘
                              法  官  羅  國  鴻
                              法  官  張  智  雄
以上正本證明與原本無異。
如不服本判決應於收受送達後二十日內向本院提出上訴書狀，其
未敘述上訴理由者，並得於提起上訴後二十日內向本院補提理由
書（均須按他造當事人之人數附繕本）「切勿逕送上級法院」。
因疫情而遲誤不變期間，得向法院聲請回復原狀。
                              書記官  陳  玫  伶
　　　　　　　　　　　　　　　
中　　華　　民　　國　　110 　年　　12　　月　　29　　日

附錄本案判決論罪科刑法條：
藥事法第83條
明知為偽藥或禁藥，而販賣、供應、調劑、運送、寄藏、牙保、
轉讓或意圖販賣而陳列者，處7年以下有期徒刑，得併科新臺幣5
千萬元以下罰金。
犯前項之罪，因而致人於死者，處7年以上有期徒刑，得併科新
臺幣1億元以下罰金；致重傷者，處3年以上12年以下有期徒刑，
得併科新臺幣7千5萬元以下罰金。
因過失犯第一項之罪者，處2年以下有期徒刑、拘役或科新臺幣5
百萬元以下罰金。
第一項之未遂犯罰之。